【裁判字號】    98,易,2859
【裁判日期】    981002
【裁判案由】    詐欺等
【裁判全文】
臺灣臺中地方法院刑事判決              98年度易字第2859號
公  訴  人  臺灣臺中地方法院檢察署檢察官
被      告  丁○○
            戊○○
上列被告等因詐欺等案件，經檢察官提起公訴（98年度偵字第14
866 號），被告等於準備程序中為有罪陳述，經本院合議庭裁定
由受命法官依簡式審判程序獨任審理，判決如下：
    主    文
丁○○幫助意圖為自己不法之所有，以恐嚇使人將本人之物交付
，處有期徒刑肆月，如易科罰金，以新臺幣壹仟元折算壹日；又
幫助意圖為自己不法之所有，以詐術使人將本人之物交付，處有
期徒刑參月，如易科罰金，以新臺幣壹仟元折算壹日。應執行有
期徒刑陸月，如易科罰金，以新臺幣壹仟元折算壹日。
戊○○幫助意圖為自己不法之所有，以恐嚇使人將本人之物交付
，處有期徒刑肆月，如易科罰金，以新臺幣壹仟元折算壹日。
    犯罪事實
一、丁○○與戊○○均明知提供金融帳戶之存摺、提款卡、印章
    及密碼與他人使用，極有可能使該等帳戶資料被犯罪集團利
    用，從事有關詐欺、恐嚇取財之犯罪，竟仍基於幫助不詳犯
    罪集團詐欺、恐嚇取財及掩飾該集團犯罪所得之犯意，由戊○○於民國97年11、12月間某日，在戊○○位於臺中縣豐原
    市○村路107 巷102 弄208 號之住處內，將戊○○所開立之
    合作金庫商業銀行豐原分行帳號0000000000000 號帳戶（下
    稱合作金庫帳戶）及渣打國際商業銀行豐原分行帳號000000
    0000 0000 號帳戶（下稱渣打銀行帳戶）之存摺、提款卡、
    印章及密碼交予丁○○，再由丁○○找得收購他人金融帳戶
    資料之犯罪集團成員後，旋於同日，由丁○○陪同戊○○在
    臺中縣豐原市○○○道之葫蘆墩國小前，將上開2 金融帳戶
    資料以每個帳戶每10日可借得新臺幣（下同）10,000元之代
    價，提供與真實姓名年籍不詳自稱「陳先生」之犯罪集團成
    員，而容許該人與所屬之犯罪集團成員，藉其帳戶遂行詐欺
    及恐嚇取財犯罪。丁○○另於98年2 月底某日，在庚○○（
    由本院另行審結）位於臺中縣神岡鄉○○路3 巷16號之住處
    附近，由庚○○將其所開立之台新商業銀行豐原分行帳號
    000000 00000000 號帳戶（下稱台新銀行帳戶）及兆豐國際
    商業銀行豐原分行帳號00000000000 號帳戶（下稱兆豐銀行
    帳戶）之存摺、提款卡、印章及密碼交予丁○○，再由丁○○找得收購他人金融帳戶資料之犯罪集團成員後，旋於同日
    ，在臺中縣豐原市之豐原高商大門口，將上開2 金融帳戶資
    料，分別以5,000 元及8,000 元之代價，出售予真實姓名年
    籍不詳自稱「陳先生」之犯罪集團成員，而容許該人與所屬
    之詐騙集團成員，藉其帳戶遂行詐欺取財犯罪。嗣上開犯罪
    集團之不詳姓名年籍成員取得戊○○、庚○○之上開存摺、
    提款卡、印章及密碼後，即基於為自己不法所有之詐欺、恐
    嚇犯意，為下列之行為：
  (一)丙○○於98年1 月間，因誤信夾報廣告所介紹之「中南海科
    技控股」公司招募六合彩會員並收取會費，標榜所提供之號
    碼保證會中獎後，與該詐騙集團自稱「陳憲章」之人聯繫，
    自稱「陳憲章」之人並介紹自稱該公司劉經理之男子與之認
    識，並因劉經理以要取得該公司明牌需加入會員為由，使丙○○陷於錯誤，而依指示於98年1 月7 日，在合作金庫銀行
    板新分行以無摺存款之方式，存入20,000元至戊○○上開合
    作金庫銀行帳戶內；之後又接獲自稱「關先生」之人以需要
    設定費為由，使丙○○陷於錯誤，又於同日，在上開合作金
    庫銀行板新分行以無摺存款之方式，存入40,000元至戊○○
    上開合作金庫銀行帳戶內；嗣後自稱「劉經理」之人又以各
    種公司內部作業規定為由，要求丙○○繼續匯款，丙○○因
    而陷於錯誤，分別於98年1 月8 日，在合作金庫銀行板新分
    行以無摺存款之方式，存入46,000元至戊○○上開合作金庫
    銀行帳戶內；於98年3 月5 日，在兆豐國際商業銀行板南分
    行以無摺存款之方式，存入20,000元至庚○○上開兆豐銀行
    帳戶內；於98年3 月17日，在兆豐國際商業銀行板南分行以
    無摺存款之方式，分別存入50,000元、30,000元至庚○○上
    開兆豐銀行帳戶內；於98年3 月18日，在台新國際商業銀行
    埔墘簡易型分行以無摺存款之方式，存入186,000 元至庚○○上開台新銀行帳戶內；於98年3 月19日，分別在兆豐國際
    商業銀行板南分行及台新國際商業銀行埔墘簡易型分行以無
    摺存款之方式，先後存入50,000元及80,000元至庚○○上開
    兆豐銀行及台新銀行帳戶內；於98年3 月24日，在兆豐國際
    商業銀行板南分行以無摺存款之方式，存入80,000元至庚○○上開兆豐銀行帳戶內；於98年3 月26日，分別在兆豐國際
    商業銀行板南分行及台新國際商業銀行埔墘簡易型分行以無
    摺存款之方式，先後存入120,000 元及100,000 元至庚○○
    上開兆豐銀行及台新銀行帳戶內，丙○○所存入之上開款項
    ，旋即遭提領一空，。
  (二)於98年2 月24日上午11時25分許，由該犯罪集團之不詳姓名
    年籍之成員，撥打電話予甲○○，向其恫嚇稱：所飼養之鴿
    子在其手上等語，致使甲○○心生畏懼，深怕所飼養之鴿子
    遭殺害，遂依指示於同日上午11時50分許，在桃園縣龍潭鄉
    臺灣土地銀行石門分行內，以臨櫃匯款之方式，匯款1,900
    元（起訴書誤載為900 元）至戊○○上開渣打銀行帳戶內，
    並於匯款當日即遭提領一空。
  (三)於98年2 月24日下午5 時許，由該犯罪集團之不詳姓名年籍
    之成員，撥打電話予己○○，向其恫嚇稱：所飼養之鴿子在
    其手上，需匯款才能將鴿子放回等語，致使己○○心生畏懼
    ，遂依指示於98年2 月25日上午9 時許，在臺中縣大雅鄉農
    會馬岡辦事處內，以臨櫃匯款之方式，匯款4,050 元至戊○○上開渣打銀行帳戶內，並於匯款後即遭提領一空。
二、案經臺中縣警察局豐原分局報請臺灣臺中地方法院檢察署檢
    察官偵查起訴。
    理    由
一、本件被告丁○○、戊○○所犯係死刑、無期徒刑、最輕本刑
    為3 年以上有期徒刑以外之罪，其等於準備程序中就被訴事
    實為有罪之陳述，經法官告知簡式審判程序之旨，並聽取公
    訴人及被告之意見後，認為適宜由受命法官獨任進行簡式審
    判程序，依刑事訴訟法第273 條之1 第1 項規定，裁定由受
    命法官獨任進行審判程序，合先敘明。
二、上開犯罪事實，業據被告丁○○、戊○○於偵查中及本院準
    備程序、審理時坦承不諱，核與證人即被害人丙○○、甲○○、己○○於警詢中所證述之情節相符，復有被告戊○○上
    開合作金庫、渣打銀行帳戶之開戶資料及該2 帳戶之交易明
    細表各1 份（見警卷第47頁至第51頁、第64頁至第68頁）、
    同案被告庚○○上開兆豐銀行帳戶之開戶資料及兆豐銀行、
    台新銀行帳戶之交易明細表各1 份（見警卷第42頁至第46頁
    、第52頁至第55頁）、被害人丙○○存款之兆豐銀行新臺幣
    存摺類存款憑條副本聯6 紙、台新銀行存入憑條3 紙、合作
    金庫銀行存款憑條3 紙（見警卷第32頁至第36頁）、被害人
    甲○○匯款之臺灣土地銀行匯款申請書、被害人己○○匯款
    之大雅鄉農會匯款委託書各1 紙（見警卷第63頁、第73頁）
    在卷可稽，足認被告2 人之自白核與事實相符，自均堪採信
    。
三、按刑法上之故意，分為直接故意（確定故意）與間接故意（
    不確定故意）。行為人對於構成犯罪之事實，明知並有意使
    其發生者，為直接故意；行為人對於構成犯罪之事實，預見
    其發生而其發生並不違背其本意者，為間接故意。又幫助犯
    之成立，以行為人主觀上認識被幫助者正欲從事犯罪或係正
    在從事犯罪，且該犯罪有既遂之可能，而其行為足以幫助他
    人實現構成要件者，即具有幫助故意，並不以行為人確知被
    幫助者係犯何罪名為必要。而按金融機構之帳戶為個人理財
    之工具，為便利大眾使用此一理財工具，以資活絡資金供需
    ，對於申請開設金融帳戶並無設有任何特殊之限制，一般民
    眾皆能自由申請開戶，並得同時在不同金融機構申請多數存
    款帳戶使用，乃眾所周知之事實，依一般人之社會生活經驗
    ，倘係經由合法管道之收入或支出，其於金融帳戶之存放及
    提領，本可自行向金融行庫開立帳戶後使用，殊無大費周章
    使用他人帳戶之必要，況且近來犯罪案件層出不窮，犯罪集
    團多利用人頭帳戶做為出入帳戶，不僅廣為媒體所披載，亦
    經政府一再宣導提醒注意，尤以現今各地金融機構所設自動
    提款機莫不設定轉帳之警示畫面，或張貼警示標語，促請使
    用大眾注意，衡諸目前社會以電視、報紙甚至網路等管道流
    通資訊之普及程度，以及使用自動提款機從事提款、轉帳交
    易之頻繁，苟見有陌生人不思以自己名義申請開立帳戶，反
    而向不特定人蒐集或收購他人之金融機構帳戶使用，自屬可
    疑。再者，一般而言，欲使用提款卡領取款項者，須於金融
    機構所設置之自動櫃員機上依指令操作，並輸入正確之密碼
    ，方可順利領得款項，若非帳戶所有人同意、授權而告知提
    款卡密碼等情況，單純持有金融卡之人，欲隨機輸入號碼而
    領取款項之機會，不法之人任意輸入號碼而與正確之密碼相
    符者，機率微乎其微，況且，倘非事先提供提款卡及密碼，
    犯罪集團大費週章使被害人匯款後，又何能順利提領款項，
    以遂詐欺之目的。本件被告2 人於行為時均係已滿20歲之成
    年人，已有相當之社會經驗，對於帳戶提供他人使用，將可
    能為他人從事不法，應有預見，且被告於本院準備程序及審
    理時均亦坦認犯行，是被告2 人具備幫助詐欺取財及恐嚇取
    財之不確定故意，應可認定。而被告2 人有此不確定故意，
    仍將帳戶之存摺、印章、提款卡連同密碼交予不詳姓名年籍
    自稱「陳先生」之成年男子所屬之犯罪集團為詐欺及恐嚇取
    財犯罪之用，其雖並未參與上開犯罪之構成要件行為，然其
    顯係以幫助他人犯罪之意思，實施上開犯罪構成要件以外之
    行為，其幫助詐欺取財及恐嚇取財犯行，均可認定。綜上所
    述，本案事證明確，被告2 人幫助詐欺及恐嚇取財之犯行堪
    以認定，自應依法論科。
四、核被告丁○○、戊○○提供被告戊○○上開合作金庫及渣打
    銀行帳戶之存摺、提款卡、印章及密碼提供予不詳年籍、姓
    名自稱「陳先生」之人使用，作為向被害人丙○○、甲○○
    、己○○為詐欺取財、恐嚇取財之出入帳戶，致使被害人丙○○陷於錯誤、被害人甲○○、己○○心生畏懼，而分別依
    指示匯款至被告戊○○所提供之上開合作金庫、渣打銀行帳
    戶內，而遂行其詐欺取財、恐嚇取財之犯行之所為，均係犯
    刑法第30條第1 項前段、第339 條第1 項之幫助詐欺取財罪
    及同法第30條第1 項前段、第346 條第1 項之幫助恐嚇取財
    罪；另被告丁○○提供同案被告庚○○上開台新銀行及兆豐
    銀行帳戶之存摺、提款卡、印章及密碼提供予不詳年籍、姓
    名自稱「陳先生」之人使用，作為向被害人丙○○為詐欺取
    財之出入帳戶，致使被害人丙○○陷於錯誤，而依指示匯款
    至同案被告庚○○上開台新銀行、兆豐銀行帳戶內，而遂行
    其詐欺取財之犯行之所為，係犯刑法第30條第1 項前段、第
    339 條第1 項之幫助詐欺取財罪。又被告丁○○、戊○○均
    係幫助犯，並未實際參與詐欺、恐嚇取財之犯行，所犯情節
    較正犯輕微，爰均依刑法第30條第2 項規定，減輕其刑。另
    被告丁○○、戊○○以1 次提供上開被告戊○○合作金庫及
    渣打銀行帳戶之存摺、提款卡、印章及密碼之幫助詐欺、恐
    嚇取財犯行，供不法集團分別向被害人丙○○、甲○○、己○○為詐欺、恐嚇取財，係一行為觸犯數罪名，為想像競合
    犯，應從一重之幫助恐嚇取財罪處斷。被告丁○○所犯上開
    幫助恐嚇取財（提供被告戊○○帳戶）及幫助詐欺取財（提
    供同案被告庚○○帳戶）2 罪間，犯意各別，行為互殊，犯
    罪構成要件不同，自應予分論併罰。另被告丁○○雖前因詐
    欺案件，經本院以96年度易緝字第468 號判決判處有期徒刑
    7 月確定（前案紀錄表記載97年9 月2 日執行完畢出監），
    惟嗣後與本院以97年度中簡字第2584號判決判處有期徒刑2
    月又15日確定之偽造文書案件，經本院以97年度聲字第5217
    號裁定定其應執行刑為有期徒刑9 月確定，於98年5 月18日
    始縮刑期滿執行完畢乙節，有臺灣高等法院被告前案紀錄表
    1 份在卷可憑，是被告丁○○前案執行完畢係於98年5 月18
    日，被告丁○○顯非係於前開有期徒刑執行完畢後再犯本案
    ，自非累犯，檢察官認被告丁○○為累犯，尚有誤會，附此
    敘明。爰審酌被告丁○○、戊○○2 人雖未實際參與詐欺取
    財及恐嚇取財犯行，但其提供帳戶供不法犯罪集團使用，不
    僅造成執法機關不易查緝犯罪行為人，嚴重危害社會治安，
    助長社會犯罪風氣，更造成被害人求償上之困難，行為實屬
    不該，惟念其2 人犯後均坦承犯行，均尚知悔悟，及被害人
    等所受損害等一切情狀，分別量處如主文所示之刑，並參酌
    本件犯罪情節、被告2 人之智識程度及經濟狀況等情，均諭
    知以新臺幣1,000 元折算1 日之易科罰金折算標準，另就被
    告丁○○所處之刑定其應執行之刑及諭知易科罰金之折算標
    準。
五、至於同案被告庚○○現由本院拘提中，俟其到案後再由本院
    另行審結，併此敘明。
據上論斷，應依刑事訴訟法第273 條之1 第1 項、第299 條第1
項前段，刑法第30條第1 項前段、第2 項、刑法第339 條第1 項
、第346 條第1 項、第55條、第41條第1 項前段、第51條第5 款
，刑法施行法第1 條之1 ，判決如主文。
本案經檢察官乙○○到庭執行職務。
中    華    民    國    98    年    10    月    2     日
                  刑事第十七庭  法  官  陳玉聰
以上正本證明與原本無異。
如不服本判決，應於收受送達後10日內向本院提出上訴書狀（應
敘述具體理由並附繕本）。
上訴書狀如未敘述理由，應於上訴期間屆滿後20日內補提理由書
於本院。
                                書記官  王崑煜
中    華    民    國    98    年    10    月    2     日
刑法第30條
幫助他人實行犯罪行為者，為幫助犯。雖他人不知幫助之情者，
亦同。
幫助犯之處罰，得按正犯之刑減輕之。
刑法第339條第1項
意圖為自己或第三人不法之所有，以詐術使人將本人或第三人之
物交付者，處5 年以下有期徒刑、拘役或科或併科1千 元以下罰
金。
刑法第346條第1項
意圖為自己或第三人不法之所有，以恐嚇使人將本人或第三人之
物交付者，處6 月以上5 年以下有期徒刑，得併科1 千元以下罰
金。


司法院資訊處製作；財團法人民間司法改革基金會備份。
